臺灣嘉義地方法院刑事判決　　　　　　　96年度交訴字第24號
公　訴　人　臺灣嘉義地方法院檢察署檢察官
被　　　告　乙○○
選任辯護人　嚴庚辰律師
　　　　　　陳國瑞律師
上列被告因業務過失致死案件，經檢察官提起公訴（96年度偵字
第2164號），本院判決如下︰
    主  文
乙○○從事業務之人，因業務上之過失致人於死，處有期徒刑捌
月。
    事  實
一、乙○○受僱於景山交通股份有限公司，民國95年9 月間係擔
    任駕駛大貨車載送貨物之工作，為從事駕駛業務之人，95年
    9月26日上午8時35分許，其駕駛景德通運有限公司所有之車
    牌號碼WJ-491號營業用大貨車，沿嘉義縣太保市○○○○○路
    由南往北向嘉義縣太保市方向行駛，欲前往嘉太工業區送貨
    ，途經同路段5公里200公尺交叉路口處，本應注意車前狀況
    ，隨時採取必要之安全措施，以及車輛行經閃光黃燈交岔路
    口，應減速接近，注意安全，小心通過，於劃有分向雙黃實
    線路段，不得超車；而當時天候為晴，日間有自然光線，路
    面平坦無任何障礙，又無不能注意之情形，竟疏於注意，為
    超越行駛於前方之垃圾車，而貿然跨越分向雙黃實線前進駛
    入對向車道，適有楊明焜騎乘車牌號碼UHV-727 號之輕型機
    車，沿上開路段右側岔路由東往西亦行駛至該路口，因閃避
    不及而撞及乙○○所駕駛之大貨車右側車身，致人、車倒地
    ，並受有多處擦傷、頭部外傷併顱內出血等傷害。嗣經路人
    報警處理並將楊明焜送醫急救，延至隔日下午14時35分許，
    仍因傷重不治死亡。乙○○肇事後停留現場，於警員據報前
    往處理時，對於未發覺之犯罪，主動向警員告知其係駕車肇
    事者，表明願接受裁判。
二、案經乙○○自首、楊明焜之子甲○○告訴及臺灣嘉義地方法
    院檢察署檢察官相驗後自動檢舉偵查起訴。
    理  由
一、按被告以外之人於審判外之陳述，雖不符刑事訴訟法第159
    條之1至第159條之4之規定，而經當事人於審判程序同意作
    為證據，法院審酌該言詞陳述或書面陳述作成時之情況，認
    為適當者，亦得為證據。當事人、代理人或辯護人於法院調
    查證據時，知有第159條第1項不得為證據之情形，而未於言
    詞辯論終結前聲明異議者，視為有前項之同意，刑事訴訟法
    第159條之5定有明文。查本件被告於言詞辯論終結前，對於
    卷附證人蘇聖雄於警詢中之證詞、嘉義縣警察局水上分局道
    路交通事故現場圖、道路交通事故調查表（一）、（二）、
    道路交通事故現場照片、交通事故肇事人自首情形紀錄表、
    長庚醫院嘉義分院診斷證明書、臺灣嘉義地方法院檢察署相
    驗筆錄、驗斷書、相驗屍體證明書、相驗照片等證據方法之
    證據能力，並未聲明異議，復經本院於審理時逐一提示予被
    告表示意見，本院審酌該等供述證據之取得過程並無瑕疵，
    與本案待證事實間復具有相當之關聯性，以之為本案證據並
    無不當，自得採為本件認定事實之基礎，合先敘明。
二、訊據被告乙○○對於其於上揭時、地駕駛上開營業用大貨車
    ，因超車不當而有過失，致車禍發生、被害人死亡之事實，
    表明願認罪而坦承不諱（見本院卷第57頁），復有道路交通
    事故現場圖、道路交通事故調查報告表（一）、（二）各乙
    份、交通事故現場照片23張（見相驗卷第8頁至第10頁、第
    15頁至第26頁）附卷可稽。而被害人擦撞被告駕駛之大貨車
    而人車倒地，經送醫急救仍因顱內出血合併腦疝脫而急救無
    效，最後因頭部外傷併顱內出血不治死亡等情，亦有長庚紀
    念醫院嘉義分院診斷證明書、臺灣嘉義地方法院檢察署相驗
    筆錄、臺灣嘉義地方法院檢察署相驗屍體證明書、驗斷書各
    乙份（見相驗卷第27頁至第39頁）在卷可憑。是被害人楊明
    焜係因本件車禍傷重不治死亡，堪以認定。
三、按：(一)汽車行駛時，駕駛人應注意車前狀況，並隨時採取
    必要之安全措施；(二)行車速度，依速限標誌或標線之規定
    ，無標誌或標線而劃設有車道線或行車分向線之道路，行車
    時速不得超過50公里；(三)汽車行駛至交岔路口，其行進應
    遵守燈光號誌之指示，閃光黃燈表示「警告」，車輛行經閃
    光黃燈號誌交岔路口，應減速接近，注意安全，小心通過；
    (四)雙黃實線，設於路段中，用以分隔對向車道，並禁止雙
    向超車、跨越或迴轉；(五)在設有交叉路口標誌或禁止超車
    標線之處所，不得超車。道路交通安全規則第93條、第94條
    第3項、第101條1項第1款及第2款、第102條第1項第1款，道
    路交通標誌標線號誌設置規則第149條第1項第1款第 (8)目
    、第211條第1項第1款，分別定有明文。查本件被告駕駛營
    業用大貨車，於行經上開交岔路口時，理應知悉並注意上述
    交通安全規則，以防止危險發生，佐以被告係合法領有駕駛
    執照之人，業據交通事故調查報告表記載明確，是其對於應
    遵守上開規定自應知之甚稔；且依卷附之道路交通事故調查
    報告表所載，本件交通事故發生時，天候晴、日間自然光線
    、路面乾燥、無缺陷、無障礙物、視距良好，被告並無不能
    注意之情事，詎其竟疏未注意上開規定，以時速50公里之速
    度，於設有閃光黃燈之交叉路口，駛入劃有雙黃實線之對向
    車道超車（上情業經被告迭於偵查及本院審理中供承不諱，
    見相驗卷第29頁、本院卷第64頁），因而肇事，致被害人死
    亡，足見其確有違反上述交通安全規則致本件車禍發生至明
    。又本件事故經送臺灣省嘉雲區車輛行車事故鑑定委員會，
    鑑定意見亦認：被告乙○○駕駛營業大貨車，行經閃光黃燈
    號誌交叉路口，未減速接近，小心通過，且於劃有分向限制
    線路段超車不當，駛入來車道與機車發生撞擊肇事，為肇事
    原因；有臺灣省嘉雲區車輛行車事故鑑定委員會95年12月13
    日嘉雲區950778字第0955804667號函檢附之鑑定意見書（見
    相驗卷第64頁至第66頁，下稱鑑定意見書）在卷可佐，足證
    被告確有前揭過失無疑。而被害人因本件車禍死亡，已如前
    述，被告之過失行為與被害人死亡結果間，自具有相當因果
    關係，本件事證明確，被告之過失致死犯行，堪以認定。
四、被告雖另辯稱：被害人楊明焜行駛之車道為閃光紅燈，其並
    未遵守停車再開之交通規則而直接駛出，始發生本件車禍，
    故被害人亦與有過失，鑑定意見書認定被害人無肇事因素，
    顯有錯誤，並請求再將本件事故送請逢甲大學車輛行車事故
    鑑定研究中心鑑定等語。惟查：
(一)閃光紅燈表示「停車再開」，車輛應減速接近，先停止於交
    岔路口前，讓幹道車優先通行後認為安全時，方得續行，固
    為道路交通標誌標線號誌設置規則第211條第1項第2 款所明
    定。惟就本件車禍而言，依被告所述，其前方之垃圾車係以
    時速10公里或20公里之速度往交叉路口方向前進，且快要停
    到路邊（見本院卷第67頁）；當時駕駛垃圾車（資源回收車
    ）之蘇聖雄亦於警詢中證稱：「車禍發生當時我距離事故現
    場尚有30公尺左右，我放慢車速行駛於路肩，並將警示燈打
    開，準備路邊停車讓工人下車工作，當時我車速約10-20 公
    里。」（見相驗卷第46頁）；被告並陳稱「垃圾車很高，我
    和垃圾車是平行的，我看不到被害人」（見本院卷第67頁）
    、「我和死者都是被清潔車擋住，都沒看到對方」（見相驗
    卷第29頁）。由上開事證可知：被害人楊明焜行經閃光紅燈
    之交叉路口時，幹線道上雖有垃圾車行駛而來，但速度緩慢
    ，且係漸往路肩方向停靠，準備讓工人下車工作，被害人因
    而信賴垃圾車將停止於交叉路口前，遂往前行駛而未暫停，
    復因視線被垃圾車阻擋，而未發現正行駛於幹線道上垃圾車
    後方、由被告駕駛之大貨車。且依現場照片及道路交通事故
    現場圖所示，被害人因碰撞人、車倒地以及擦地痕之位置，
    已在雙黃實線前（見相驗卷第17頁下方、第18頁上方照片，
    以及第8頁之交通事故現場圖），足見被害人已進入交叉路
    口行駛至道路中央之雙向分隔線前，自無從預見被告所駕駛
    之大貨車會跨越雙黃線超車、逆向行駛而來。綜上，被害人
    楊明焜應無過失可言。
(二)上開鑑定意見書亦認：被害人楊明焜之機車在遵行車道內進
    行左轉，因其左側視距遭垃圾車所阻，且已左轉進入對向車
    道，對於被告之大貨車於劃有分向限制線路段之路口超車行
    為，無法防範，無肇事因素。被告雖稱：由車輛撞擊點以及
    刮地痕觀之，被害人之機車應該尚未完成左轉進入對向車道
    ，故鑑定意見書上開認定不足採，並請求再送逢甲大學鑑定
    。惟本件事故經送臺灣省車輛行車事故覆議鑑定委員會覆議
    ，亦維持原鑑定意見，有臺灣省車輛行車事故覆議鑑定委員
    會96年2月6日府覆議字第0966200200號函在卷可佐（見相驗
    卷第84頁）。且刑法上之過失犯，祇須危害之發生，與行為
    人之過失行為，具有相當因果關係，即能成立，縱行為人之
    過失，與被害人本身之過失，併合而為危害發生之原因時，
    仍不能阻卻其犯罪責任（最高法院93年度臺上字第1017號判
    決參照）。本件被告確有過失，業如上述，是縱如被告所述
    ，被害人對於本件車禍事故之發生亦有過失，揆諸上開說明
    ，仍不能解免被告之過失罪責，而僅能作為量刑之參考；而
    本院認定被害人無過失之理由，業如前述，並非以鑑定意見
    書為唯一依據，故本件核無再送鑑定之必要，附此敘明。
五、按刑法上所謂業務，係指個人基於其社會地位繼續反覆所執
    行之事務，包括主要業務及其附隨之準備工作與輔助事務在
    內（最高法院89年臺上字第8075號判例參照）。本件事故發
    生時，被告係任職於景山交通股份有限公司擔任送貨駕駛，
    案發當時亦係在前往工業區送貨途中，堪認駕車行為即為其
    主要業務，被告係從事駕駛業務之人，於執行業務中因行車
    不當而發生車禍，導致被害人死亡，核其所為，係犯刑法第
    276條第2項之業務過失致人於死罪。又被告於本件車禍事故
    發生後，在未有偵查犯罪職權之公務員發覺前，停留現場，
    於警員據報前往現場處理時，當場承認為肇事人等情，有嘉
    義縣警察局水上分局道路交通事故肇事人自首情形紀錄表乙
    紙附卷可參（見相驗卷第13頁），是被告對偵查機關尚未發
    覺之犯罪自首而接受裁判，依刑法第62條前段之規定減輕其
    刑。爰審酌被告高職畢業之智識程度、前無前科之素行、率
    然跨越行車分隔線駛入對向車道超車之違反注意義務程度、
    造成被害人死亡之損害，以及其就本件車禍應負全部之過失
    責任，並兼衡其於本院審理時坦承過失犯行，雖未與被害人
    家屬達成和解，但此係因雙方對於和解金額之意見差距過大
    （被告表明含保險理賠部分願賠償新台幣380萬元，被害人
    家屬則提起刑事附帶民事訴訟請求賠償800餘萬元），尚難
    遽認被告無和解之誠意等一切情狀，量處如主文所示之刑，
    以示懲儆。
據上論斷，應依刑事訴訟法第299條第1項前段，刑法第276條第
2項、第62條前段，刑法施行法第1條之1，判決如主文。
本案經檢察官陳志川到庭執行職務。
中　　華　　民　　國　　96　　年　　6 　　月　　29　　日
                     交通法庭審判長 法  官  陳 仁 智
                                    法  官  鄭 雅 文
                                    法  官  陳 蒨 儀
上列正本證明與原本無異。
如不服本判決，應於判決送達後10日內向本院提出上訴狀（應附
繕本）。告訴人或被害人如對於本判決不服者，應具備理由請求
檢察官上訴，其上訴期間之計算係以檢察官收受判決正本之日期
為準。
中　　華　　民　　國　　96　　年　　6 　　月　　29　　日
                                    書記官  楊 國 色
附錄本判決論罪之法條：
中華民國刑法第276條第2項
從事業務之人，因業務上之過失犯前項之罪者，處5年以下有期
徒刑或拘役，得併科3千元以下罰金。
